臺灣雲林地方法院行政訴訟判決　
110年度交字第105號
原      告  張乃方  
訴訟代理人  張嘉雯  

被      告  交通部公路總局嘉義區監理所

法定代理人  黃萬益  
訴訟代理人  陳榮彬  
            汪瑋琪  
上列當事人間交通裁決事件，原告不服被告民國110 年11 月19
日雲監裁字第72-JC0000000號裁決，提起行政訴訟，本院判決如
下：
    主  文
原告之訴駁回。
訴訟費用新臺幣參佰元由原告負擔。
    事實及理由
壹、程序事項
    查本件係因原告不服被告所為道路交通管理處罰條例（下稱
    道交條例）第8 條之裁決而提起撤銷訴訟，依行政訴訟法第
    237 條之1 規定，應適用交通裁決事件訴訟程序，本院並依
    同法第237 條之7 規定，爰不經言詞辯論，逕為裁判。　
貳、實體事項　　　　　　　
一、事實概要：緣原告所有之車牌號碼000-0000號自用小客車（
    下稱系爭車輛）於民國110年7月17日17時21分許於南投縣竹
    山鎮臺三線234.6公里外側車道，經南投縣政府警察局竹山
    分局（下稱舉發機關）以第JC0000000號違規通知單舉發違
    反道交條例第43條第4 項「非遇突發狀況，在行駛途中任意
    驟然減速，煞車於車道中暫停（處車主）」之違規。原告不
    服舉發機關上開舉發，於110 年8 月12 日向被告所屬雲林
    監理站提出陳述，雲林監理站於同年月13日以嘉監雲站字第
    1100193907號函請舉發機關查證，舉發機關復於同年月16日
    以投竹警交字第1100012587號函復「…本分局舉發並無不當…
    」，雲林監理站嗣於同年月20日以嘉監雲站字第1100191811
    號函復原告。原告不服本案舉發，向雲林站申請開立裁決書
    ，雲林監理站業於110 年11 月19日開立雲監裁字第72-JC00
    00000號裁決書（下稱原處分），原處分裁處原告吊扣汽車
    牌照6個月，原告不服，遂提起本件行政訴訟。
二、原告主張略以：本案已經不起訴結案，且對方有錯，沒有任
    何懲處對方，對方前面三段急切到系爭車輛前面踩煞車，駕
    駛者踩煞車，造成張順助受傷，爰提起本件行政訴訟等語。
    並聲明：㈠原處分撤銷。㈡訴訟費用由被告負擔。
三、被告答辯略以：
㈠、查道交條例第43條立法目的在於汽車所有人擁有支配管理汽
    車之權限，對於汽車之使用方式、用途、供何人使用等，得
    加以篩選控制，無非擔保其汽車之使用者具備法定資格及駕
    駛行為合於交通管理規範之義務，汽車所有人不應放任其所
    有汽車供人恣意使用，以免增加道路交通之風險,是以處罰
    條例第43條第4項設有對於車輛所有人吊扣該汽車牌照之處
    罰，復依上開條文之法條文義，其吊扣汽車牌照之對象係「
    違規之汽車牌照」，並無違規汽車駕駛人應與汽車所有人為
    同一人始能吊扣汽車牌照之限制，可知上開規定第1項係針
    對駕駛人駕駛行為之注意義務，第4項則為汽車所有人對汽
    車物之本身之擔保責任，如駕駛人駕駛汽車而有有上開違規
    行為，除駕駛人應受罰鍰之裁罰外，汽車所有人並應受吊扣
    汽車牌照6個月之處分，亦即立法者有意藉此雙重保險方式
    ，督促汽車所有人勿輕易提供汽車子可能危險駕駛之人，藉
    以遏止嚴重交通違規，確保公眾生命、身體、財產之安全。
    故處罰條例第43條第4項定有汽車「駕駛人」有非遇突發狀
    況，在行駛途中任意驟然減速、煞車或於車道申暫停者，吊
    扣汽車所有人該汽車牌照6個月之併罰規定，前者係針對駕
    駛人駕駛行為違反義務之裁罰，而後者則是針對汽車所有權
    人，對於物之本身支配管理義務違反所為之裁罰，並非重複
    處罰。
㈡、又查行政罰之對象，原則上應以行為人為重心，在例外情形
    方處罰非行為人，此即所謂之「行為責任」與「狀態責任」
    之區別。所謂「狀態責任」，係指人民依法規，對於某種狀
    態之維持，因基於「與物之聯結關係」而具有義務(尤其是
    所有人、占有人)，因違背此項義務而應負之責任；本件處
    罰條例對「汽車所有人」所課予之責任，即屬「狀態責任」
    ；其立法目的乃在於透過對汽車所有人之處罰（吊扣汽車牌
    照)，藉此加強道路交通之管理.
㈢、綜上所述，本案既經舉發機關查證屬實，依法舉發並無違誤
    ，被告依道交條例第43條第4 項規定，裁處原告「吊扣汽車
    牌照6個月」，於法應無不合等語，資為抗辯。並聲明：㈠原
    告之訴駁回。㈡訴訟費用由原告負擔。
四、本院之判斷：
㈠、按道路交通安全規則第94條第2項規定：「汽車除遇突發狀況
    必須減速外，不得任意驟然減速、煞車或於車道中暫停。前
    車如須減速暫停，駕駛人應預先顯示燈光或手勢告知後車，
    後車駕駛人應隨時注意前車之行動。」；又道交條例第43條
    第1項第4款規定：「汽車駕駛人，駕駛汽車有下列情形之一
    者，處新臺幣 6千元以上2萬4千元以下罰鍰，並當場禁止其
    駕駛：四、非遇突發狀況，在行駛途中任意驟然減速、煞車
    或於車道中暫停。」、同條第4項規定：「汽車駕駛人有第1
    項或前項行為者，並吊扣該汽車牌照6個月；經受吊扣牌照
    之汽車再次提供為違反第1項第1款、第3款、第4款或前項行
    為者，沒入該汽車。」。
㈡、經查，上揭事實概要欄所示之事實，有違規通知單、雲林監
    理站交通違規案件陳述書、南投縣政府警察局竹山分局110
    年8月16日投竹警文字第Z000000000號函暨照片、雲林監理
    站110年8月20日嘉監雲站字第1100191811號函、原處分暨送
    達證書等件在卷可證，足可認定為真實。
㈢、原告固以前詞置辯，惟查：
⒈、經本院勘驗調查舉發機關提供之採證光碟，製成勘驗筆錄附
    卷為證（見本院卷第33頁至反面），勘驗結果為：
⑴、錄影時間17：20：35（定格畫面）
    檔案開始，畫面顯示為白天，天氣陰，有雨，錄影器材為車
    輛前擋風玻璃上之行車紀錄器，錄影車輛行駛於外側車道。
⑵、錄影時間17：20：50至17：21：04
    1 輛黑色自小客車（下稱系爭車輛）自錄影車輛左側超車進
    入錄影畫面，系爭車輛副駕駛座乘客探出頭，並伸手對著系
    爭車輛比劃，系爭車輛超越錄影車輛後從內側車道變換至外
    側車道至錄影車輛正前方，並可見車牌號碼為000-0000號。
⑶、錄影時間17：21：05至檔案結束
    畫面中未發現突發狀況，但系爭車輛仍持續減速行駛，副駕
    駛座乘客亦持續回頭對著系爭車輛伸手比劃，隨後系爭車輛
    煞停於錄影車輛正前方，並可見副駕駛座車門開啟。
⑷、勘驗結束。
⒉、依上開勘驗結果可知，系爭車輛自錄影車輛左側超車進入錄
    影畫面，系爭車輛副駕駛座乘客探出頭，並伸手對著系爭車
    輛比劃，系爭車輛超越錄影車輛後從內側車道變換至外側車
    道至錄影車輛正前方，未發現突發狀況，但系爭車輛仍持續
    減速行駛，副駕駛座乘客亦持續回頭對著系爭車輛伸手比劃
    ，隨後系爭車輛煞停於錄影車輛正前方等情。依前揭道交條
    例第43條第1 項第4款規定以觀，其立法意旨乃在於駕駛人
    若恣意驟然減速，將導致後方之車輛應變不及而造成追撞，
    是除非遇有突發狀況影響行車動線而不得不然，否則依法即
    嚴禁驟然減速或暫停，亦即上開規範目的乃在於使駕駛人能
    合理預期他方之行車動態，俾能有充分之時間應變，避免因
    無預期於車道中暫停導致其他駕駛人因反應不及而失控，或
    因亦猝然減速而產生連鎖反應致肇事，故所謂「於車道中暫
    停」之認定自應考量其他駕駛人之合理預期之程度。又所謂
    「突發狀況」，應具有立即發生之危險性及急迫性之狀況存
    在（如前方甫發生車禍事故、前方有掉落之輪胎、倒塌之路
    樹襲來或其他相類程度事件），駕駛人若不立即採取減速、
    煞車或於車道中暫停之措施，即會發生其他行車上之事故或
    其他人員生命、身體之危險等，始足當之。查，依當時路況
    駕駛人駕駛系爭車輛前方並未有緊急性、危險性之情況發生
    ，且依當時系爭路段之車流狀況，顯無煞車暫停之必要，惟
    駕駛人竟於行駛途中在無何突發狀況下，貿然將系爭車輛插
    入該車前方緊急煞車後，阻擋他車行進路線，已嚴重影響道
    路交通之行車秩序及安全，倘若道路上一有行車糾紛即得任
    意於車道中減速、煞車甚或是直接停車，將立即影響後方用
    路人行駛之權利，更可能增添交通事故之發生。從而，本件
    原處分認定駕駛人有「非遇突發狀況，在車道中暫停」之違
    規行為，於法有據。
㈣、又經核上開道交條例第43條第4項之規定並未限汽車駕駛人與
    汽車所有人應為同一人，始能吊扣汽車牌照之限制，是在汽
    車駕駛人與汽車所有人為同一人時，固無疑義；惟在汽車駕
    駛人與汽車所有人不同時，即係採併罰規定，衡酌其立法目
    的，應係考量汽車所有人擁有支配管領汽車之權限，對於汽
    車之使用方式、用途、供何人使用等事項，均得加以篩選控
    制，是其對於汽車之使用者應負有監督該使用者具備法定資
    格及駕駛行為合於交通安全管理規範之公法上義務，藉以排
    除汽車所有人放任其所有之汽車供人恣意使用，徒增危害道
    路交通安全之風險。故針對違規情節較為嚴重之行為，另對
    汽車所有人加以處罰。又衡酌行政罰之對象，原則上應以行
    為人為重心，在例外情形方處罰非行為人，此即所謂之「行
    為責任」與「狀態責任」之區別。所謂「狀態責任」，係指
    人民依法規，對於某種狀態之維持，因基於「與物之聯結關
    係」而具有義務（尤其是所有人、占有人），因違背此項義
    務而應負之責任；本件前述道交條例對「汽車所有人」所課
    予之責任，即屬「狀態責任」；其立法目的乃在於透過對汽
    車所有人（就車輛具有管領力）之處罰（吊扣汽車牌照），
    藉此加強道路交通之管理。據此，本件原告雖非違規當時之
    駕駛人，惟前揭條文既已明文規定必須吊扣違規車輛之牌照
    6個月，則被告依法裁罰，即無不合。故原告以有行車糾紛
    為由，主張駕駛人並未違規等語，即非可採。其另聲請調閱
    前所發生行車糾紛乙事，然依上開事證已堪予認定原告之違
    規情事，核原告之聲請即無再予以調查之必要，併予指明。
五、綜上所述，原告確有上開違規事實，則被告依據依道交條例
    第43條第4 項規定，以原處分裁處原告「吊扣汽車牌照6個
    月」，核無違誤，應屬適法。原告猶執前詞請求撤銷原處分
    ，並無理由，應予駁回。
六、本件判決基礎已臻明確，兩造其餘攻防方法及訴訟資料經本
    院斟酌後，核與判決結果不生影響，爰不一一詳予論述，併
    此敘明。
七、本件訴訟費用為原告所預納第一審裁判費300 元，由原告負
    擔，爰確定第一審訴訟費用額如主文第2 項所示。
八、據上論結，本件原告之訴為無理由，依行政訴訟法第98條第
    1 項前段、第237 條之7 、第237 條之8 第1 項，判決如主
    文。
中　　華　　民　　國　　111 　年　　5 　　月　　20　　日
                   行政訴訟庭  法  官  温文昌
上列為正本係照原本作成。
如不服本判決，應於送達後20日內，以判決違背法令為理由，向
本院行政訴訟庭提出上訴狀並表明上訴理由（上訴理由應記載原
判決所違背之法令及其具體內容、依訴訟資料可認為原判決有違
背法令之具體事實）。如於本判決宣示或公告後送達前提起上訴
者，應於判決送達後20日內補提上訴理由書（須按他造人數附繕
本）。
中    華    民    國    111   年     5    月    20    日
                               書記官  林雅菁